臺灣南投地方法院行政訴訟判決
110年度交字第53號
原      告  江俊毅  
被      告  交通部公路總局臺中區監理所

代  表  人  魏武盛  
訴訟代理人  陳勝芳  
上列當事人間交通裁決事件，原告不服110年11月25日投監四字
第65-JC0000000號裁決，提起行政訴訟，本院判決如下：
    主  文
一、原處分撤銷。
二、訴訟費用由被告負擔。
    事實及理由
一、按交通裁決事件之裁判，得不經言詞辯論為之。行政訴訟法
    第237 條之7 定有明文。本件係交通裁決事件，依前揭規定
    ，爰不經最後言詞辯論，逕為裁判。
二、爭訟概要：
　　原告於110年8月9日15時11分許駕駛車牌號碼000-0000號自
    用小貨車（下稱系爭甲車）行經南投縣○○鎮○○路000○0號前
    ，與訴外人廖芸均騎乘車牌號碼000-0000號重型機車（下稱
    系爭乙車）發生車禍，經南投縣政府警察局草屯分局交通事
    故處理小組（下稱舉發機關）前往處理事故後，認原告有違
    反道路交通管理處罰條例（下稱處罰條例）第29條第1項第3
    款及第4項「汽車裝載時，裝載危險物品，運送人員未經專
    業訓練合格，因而致人受傷之行為」並填製投警交字第JC00
    00000號、第JC0000000號舉發違反道路交通管理事件通知單
    （下合稱舉發通知單）。嗣原告不服投警交字第JC0000000
    號而提出交通違規案件陳述書，經被告所屬南投監理站（下
    稱南投監理站）向舉發機關函查結果，仍認違規事實明確，
    遂於110年11月16日以中監投站字第1100297548號函通知原
    告仍依章裁罰，嗣於110年11月25日以投監四字第65-JC0000
    000號裁決書裁處原告吊扣普通大貨車執有各級車類之駕駛
    執照12個月，並應參加道路交通安全講習（下稱原處分）。
    原告不服原處分，提起行政訴訟。
三、原告起訴主張及聲明：
    ㈠主張要旨：
　　　原告係因中央流行疫情指揮中心要求停辦訓練課程，導致
      原告之訓練證明書逾期而無法參加專業訓練；又處罰條例
      第29條第1項第3款及第4項所定「汽車裝載時，運送人員
      未經專業訓練合格，因而致人受傷之行為」係以行為人違
      反上開義務與被害人受傷之結果間有相當因果關係為要件
      ，惟原告就本件交通事故並無任何過失且非肇因於原告，
      故原處分應有違誤。
    ㈡聲明：如主文第1項所示。
四、被告答辯及聲明：
    ㈠答辯要旨：
　　  原告之危險物品運送人員訓練證有效日期為109年10月14
      日，逾疫情第三級警戒前已逾6個月以上，即未符合展延
      措施；又被告係依處罰條例第29條第1項第3款及第4項之
      規定裁處原處分，至於原告是否與肇事有關，並非被告所
      得審酌之情形。
    ㈡並聲明：原告之訴駁回。
五、本件如爭訟概要欄所述之事實，有舉發通知單、交通違規案
    件陳述單、南投監理站110年11月16日中監投站字第1100297
    548號函、原處分、送達證書、汽車車籍查詢資料附卷可稽
    。
六、本院之判斷：
  ㈠汽車裝載時，裝載危險物品，運送人員未經專業訓練合格，
    處汽車所有人3,000元以上9,000元以下罰鍰，並責令改正或
    禁止通行。汽車駕駛人有第1項情形，因而致人受傷者，吊
    扣駕駛執照1年。處罰條例第29條第1項第3款、第4項前段定
    有明文。則上開規定既課予汽車駕駛人裝載危險物品時，運
    送人員應經專業訓練合格之公法上義務，再以其違反義務導
    致他人傷亡為其結果要件。考其立法意旨，行為人就其違反
    裝載危險物品之運送人員未經專業訓練合格之行為與被害人
    所致傷亡之結果間，須具有相當因果關係，始足當之，此觀
    諸該規定係以違反行政義務「因而致」人傷亡之立法例自明
    。故違反上開義務與被害人傷亡之結果間，自應具相當因果
    關係。再按，當事人主張有利於己之事實者，就其事實有舉
    證之責任。民事訴訟法第277 條本文定有明文，該規定依行
    政訴訟法第237 條之9 第1 項、第236 條、第136 條之規定
    ，於交通裁決事件準用之。又當事人主張事實，須負舉證責
    任，倘其所提出之證據，不足為主張事實之證明，自不能認
    其主張之事實為真實。行政官署對於人民有所處罰，必須確
    實證明其違法之事實。倘不能確實證明違法事實之存在，其
    處罰即不能認為合法。
  ㈡被告認原告於上開時、地有裝載危險物品，運送人員未經專
    業訓練合格，因而致人受傷之違規行為，依上開說明，自應
    由被告就上情負舉證責任。經查：
  ⒈原告駕駛系爭甲車於上開時、地與系爭乙車發生交通事故，
    且原告當時係違反裝載危險物品，運送人員未經專業訓練合
    格之公法上義務乙節，為兩造所不爭，且有道路交通事故現
    場圖、道路交通事故照片、道路交通事故初步分析研判表、
    原告之道路危險物品運送人員訓練證明書在卷可參（見本院
    卷第77頁至第87頁、第92頁）。
　⒉惟觀諸道路交通事故現場圖、道路交通事故照片、道路交通
    事故初步分析研判表所示之情形，上開交通事故係肇因於訴
    外人張進華違規停車及廖芸騎乘系爭乙車未保持行車安全間
    隔所致，原告並未發現肇事因素。足見本件交通事故是否肇
    因於原告上開裝載危險物品時，違反運送人員未經專業訓練
    合格所致，尚屬有疑。此外，被告亦未提出其他積極證據，
    足以證明原告違反前述公法上義務之行為與被害人廖芸均受
    傷之結果間具有相當因果關係，即難認符合處罰條例第29條
    第1項第3款及第4項之法定要件。
　⒊綜上所述，原告固有上述違反裝載危險物品時，運送人員未
    經專業訓練合格之義務，惟被告就原告上開行為與被害人廖
    芸均受傷之結果間是否具相當因果關係並未舉證以實其說。
    從而，被告依處罰條例第29條第1項第3款、第4項前段規定
    裁處吊扣普通大貨車執有各級車類之駕駛執照12個月並應參
    加道路交通安全講習之原處分內容，即有違誤。
  ㈢本件判決基礎已臻明確，兩造其餘之攻擊防禦方法及訴訟資
    料經本院斟酌後，核與判決不生影響，無一一論述之必要，
    併予敘明。
七、結論：原處分違法，原告訴請撤銷原處分，為有理由，應予
    准許。
中　　華　　民　　國　　111 　年　　5 　　月　　11　　日
　　　　　　　　　行政訴訟庭　法　官　鄭順福
上為正本係照原本作成。
如不服本判決，應於判決送達後20日內，向本院提出上訴狀並表
明上訴理由（原判決所違背之法令及其具體內容或依訴訟資料可
認為原判決有違背法令之具體事實），其未載明上訴理由者，應
於提出上訴後 20 日內向本院補提理由書（上訴狀及上訴理由書
均須按他造人數附繕本，如未按期補提上訴理由書，則逕予駁回
上訴），並應繳納上訴裁判費新臺幣 750 元。
中　　華　　民　　國　　111 　年　　5 　　月　　11　　日
　　　　　　　　　　　　　　　書記官　施涵雯